臺灣高等法院刑事判決
109年度上易字第1614號
上  訴  人  
即  被  告  張庭耀



指定辯護人  本院公設辯護人李廣澤
上列上訴人因妨害自由案件，不服臺灣士林地方法院109年度易
字第192號，中華民國109年7月2日第一審判決（起訴案號：臺灣
士林地方檢察署108年度偵字第6994號、108年度偵緝字第1101號
），提起上訴，本院判決如下：
    主  文
上訴駁回。
張庭耀緩刑貳年。緩刑期間付保護管束，並應於本判決確定之日
起壹年內，完成拾陸小時之法治教育課程。
    犯罪事實
一、張庭耀為計程車司機，於民國108年4月18日13時55分許，在
    臺北市○○區○○路0段000號故宮前廣場排班時，見計程車司機
    陳志中、駱勁霖（均另經檢察官為不起訴處分）與暫停於該
    處之UBER車輛駕駛吳振豪間，因陳志中、駱勁霖要求吳振豪
    駛離該處而起爭執，張庭耀竟自行自吳振豪駕駛之車輛副駕
    駛座上車，欲拔其車輛之鑰匙，並徒手拉扯及推擠吳振豪手
    指，致吳振豪受有左手背、左手拇指、左手食指、左手中指
    、左手第四指、左手小指等處紅腫、擦傷之普通傷害（所涉
    傷害罪，業經告訴人吳振豪撤回告訴，由原審不另為不受理
    之諭知），並以此強暴方式，妨害吳振豪駕車之權利。
二、案經吳振豪訴由臺北市政府警察局士林分局報告臺灣士林地
    方檢察署（下稱士林地檢署）檢察官偵查起訴。
    理  由
一、按被告以外之人於審判外之言詞或書面陳述，除法律有規定
    者外，不得作為證據；又被告以外之人於審判外之陳述，雖
    不符合同法第159條之1至第159條之4之規定，但經當事人於
    審判程序同意作為證據，法院審酌該言詞陳述或書面陳述作
    成時之情況，認為適當者，亦得為證據。當事人、代理人或
    辯護人於法院調查證據時，知有第159條第1項不得為證據之
    情形，而未於言詞辯論終結前聲明異議者，視為有前項之同
    意，刑事訴訟法第159條第1項及第159條之5分別定有明文。
    查本案言詞辯論終結前，檢察官、被告張庭耀（下稱被告）
    及辯護人均未就本判決所引用之各該被告以外之人於審判外
    之陳述及所調查之證據主張有刑事訴訟法第159條第1項不得
    為證據之情形（見本院卷第69至71頁），本院審酌該證據作
    成時並無違法及證明力明顯過低之瑕疵等情況，認為適當，
    應有證據能力。至於所引其餘非屬供述證據部分，既不適用
    傳聞法則，亦非公務員違背法定程序所取得，依刑事訴訟法
    第158條之4反面解釋，同具證據能力。
二、認定犯罪事實所憑之證據及理由：
　　上開犯罪事實，業據被告於原審及本院審理中坦承不諱（易
    192卷第176頁、本院卷第69頁），核與證人即告訴人吳振豪
    於警詢、偵查中及原審準備程序中之陳述（偵6994卷第17至
    19頁、第24至28頁、第90至92頁、易192卷第99頁）、證人
    陳志中及駱勁霖於警詢、偵查中所為之陳述（偵6994卷第11
    至13頁、第14至16頁、第96至100頁）內容大致相符，並有
    臺北市政府警察局士林分局指證相片1份、行車紀錄器影片
    擷圖2張、臺北市立聯合醫院陽明院區108 年4月18日驗傷診
    斷證明書1份（偵6994卷第30至31頁、第44頁）及原審勘驗
    筆錄暨擷圖7張（易192卷第93至98頁、第101至104頁）在卷
    可憑，足認被告上開任意性自白核與事實相符，堪以採信。
    綜上，本案事證明確，被告所為上揭犯行堪以認定，應依法
    論科。
三、論罪
　  按刑法第2條第1項之規定，乃係規範行為後「法律變更」所
    生新舊法比較適用之準據法，故如新舊法處罰之輕重相同，
    即無比較適用之問題，非此條所指之法律有變更，即無本條
    之適用，應依一般法律適用原則，適用裁判時法，其為純文
    字修正者，更應同此（最高法院95年第21次刑事庭會議決議
    意旨參照）。查被告行為後，刑法第304條第1項強制罪之規
    定業於108年12月25日修正公布，並於同年月27日生效。本
    罪之法定刑原規定為「3年以下有期徒刑、拘役或3百元以下
    罰金」，其罰金刑雖規定為3百元以下，但依刑法施行法第1
    條之1第1項、第2項前段規定，該罰金貨幣單位為新臺幣，
    其罰金數額並應提高為30倍，故其罰金刑實則為新臺幣9千
    元以下。嗣修正後本罪之法定刑規定為「3年以下有期徒刑
    、拘役或9千元以下罰金」，僅將罰金刑之法條文字從「3百
    元以下」，修正為「9千元以下」，此外並無其他修正；而
    因適用刑法施行法第1條之1第1項罰金貨幣單位為新臺幣之
    結果（至該條第2項前段提高罰金數額30倍之規定則不再適
    用），修正後本罪之罰金刑亦同為新臺幣9千元以下，而與
    修正前仍屬一致，並無不同，對被告而言尚無有利或不利之
    情形，揆諸前揭說明，自不生新舊法比較之問題，應依一般
    法律適用原則，適用裁判時法即上揭修正後規定。是核被告
    所為，係犯刑法第304條第1項之強制罪。
四、維持原判決及駁回上訴之理由：
　  本院審理結果，認原審以被告犯行事證明確，適用刑法第30
    4條第1項強制罪之規定，據以論罪科刑，並以行為人之責任
    為基礎，審酌被告之犯罪動機、目的、手段，其行為對於告
    訴人所造成之損害程度；並考量被告犯後坦承犯行，且已與
    告訴人達成和解，並同意撤回本案告訴等情，兼衡被告之智
    識程度、無業、家庭生活經濟狀況等一切情狀，量處拘役30
    日，並諭知易科罰金之折算標準，經核原判決之認事用法並
    無違誤，且所為量刑已就刑法第57條規定事項詳為審酌，亦
    稱妥適，既未逾越法定刑度，亦無濫用自由裁量之權限，被
    告上訴泛稱不服量刑，為無理由，應予駁回。
五、不另為不受理諭知部分：
  ㈠公訴意旨另以：被告基於普通傷害之犯意，徒手拉扯告訴人
    之手指，致告訴人受有左手背、左手拇指、左手食指、左手
    中指、左手第四指、左手小指等處紅腫、擦傷之普通傷害，
    尚涉犯修正前刑法第277 條第1 項之普通傷害罪嫌等語。
  ㈡按告訴乃論之罪，告訴人於第一審辯論終結前得撤回其告訴
    ，又告訴經撤回者，應諭知不受理之判決，刑事訴訟法第23
    8 條第1 項、第303 條第3 款分別定有明文。而依刑法第28
    7 條前段規定，不論修正前、後犯第277條第1項傷害罪，均
    需告訴乃論，茲告訴人已具狀撤回告訴，有109 年5 月29日
    刑事撤回告訴狀在卷可憑（易192卷第141 至143 頁），是
    此部分本應為不受理之判決，然檢察官認此部分與上開論罪
    科刑部分具有想像競合犯裁判上一罪之關係，爰不另為不受
    理之諭知。
六、緩刑之宣告：
　㈠緩刑係附隨於有罪判決的非機構式之刑事處遇，主要目的在
    達成受有罪判決之人，在社會中重新社會化之人格重建功能
    。再者，緩刑制度首重再犯罪的預防，唯有對受判決人本身
    有充分瞭解，例如依犯罪行為人之過去生涯，可知其所曾接
    受的教育，從犯罪的狀態瞭解行為人的行為動機、目的，從
    犯後態度推知行為人對自身行為的看法，從其生活狀況與環
    境推測其將來的發展等，才能判斷其在緩刑期間與之後的生
    活中是否會再犯罪，即藉由前述各種因素對犯罪行為人為整
    體評價，作為法院判斷該行為人是否適宜被宣告緩刑，以及
    進一步依據個案情況決定緩刑期間之短長，及所應採取的積
    極協助措施，並將之作為緩刑宣告的負擔或條件（最高法院
    101年度台上字第5586號判決同此見解）。又有關於是否宣
    告緩刑，法院除需考量本案犯罪情節是否重大外，亦應考量
    與行為人屬性有關之一般情狀，即審酌行為人有無更生可能
    性、作為非機構式之刑事處遇替代措施有效性、及短期自由
    刑所可能產生負面效果等因素綜合評估，而非以行為人曾受
    有期徒刑以外之前案宣告，於執行完畢後再犯本件犯行，即
    認行為人已無於機構外矯正可能，而不予以宣告緩刑。
　㈡查，被告固因傷害案件經臺灣臺北地方法院（下稱臺北地院
    ）以103 年度簡字第1025號判決判處拘役10日確定；又同因
    傷害案件經臺北地院以108 年度審簡字第596 號判決判處拘
    役30日確定；再同因傷害案件經臺北地院以108年度簡字第3
    421號判決判處拘役40日，然其未曾因故意犯罪受有期徒刑
    以上刑之宣告，有本院被告前案紀錄表在卷可查，而考諸緩
    刑制度旨在暫緩宣告刑之執行，促使犯罪行為人自新，藉以
    救濟自由刑之弊，且本件犯罪情節並非重大，被告亦已取得
    告訴人之諒解，則被告所為雖不足取，然本院考量被告工作
    情狀、教育程度，所為本件犯行顯因法治觀念尚有欠缺，單
    以拘役刑之宣告，亦無從使被告獲取正確法治觀念，是審酌
    於機構外完成法治教育之替代措施有效性，及短期自由刑對
    於被告家庭、職業等所可能產生負面效果，因認對其所宣告
    之刑，以暫不執行為適當，爰依刑法第74條第1項第1款、第
    2項第8款規定，對被告宣告緩刑2年，並命被告應於本判決
    確定之日起1年內，完成16小時之法治教育課程，並依刑法
    第93條第1項第2款規定，諭知於緩刑期間付保護管束，以促
    其於緩刑期間澈底悔過，以達再社會化之人格重建目的。又
    上揭被告所應負擔之義務，乃緩刑宣告附帶之條件，依刑法
    第75條之1第1項第4款之規定，違反上開負擔情節重大，足
    認原宣告之緩刑難收其預期效果，而有執行刑罰之必要者，
    得撤銷上開緩刑之宣告，附此說明。　　
據上論斷，應依刑事訴訟法第368條，判決如主文。
本案經檢察官朱學瑛提起公訴，檢察官曾文鐘到庭執行職務。
中　　華　　民　　國　　109 　年　　10　　月　　15　　日
                  刑事第十三庭審判長法  官  王國棟
                                    法  官  曹馨方
                                    法  官　呂煜仁
以上正本證明與原本無異。
不得上訴。
                                    書記官　林廷佳
中　　華　　民　　國　　109 　年　　10　　月　　15　　日
附錄：本案論罪科刑法條全文
中華民國刑法第304條
以強暴、脅迫使人行無義務之事或妨害人行使權利者，處3年以
下有期徒刑、拘役或9千元以下罰金。
前項之未遂犯罰之。